臺灣士林地方法院交通事件裁定　　　　　 94年度交聲字第9號
原處分機關　交通部公路總局台北區監理所基隆監理站
異　議　人
即受處分人　　甲○○○○○ ○.
上列受處分人因違反道路交通管理處罰條例案件，對於交通部公
路總局台北區監理所基隆監理站93年11月26日所為之處分（原處
分案號：基監字第裁42─C00000000 號），聲明異議，本院裁定
如下：
    主  文
異議駁回。
    理  由
一、按汽車駕駛人，未領有駕駛執照駕車者，處新臺幣6000元以
    上12000 元以下罰鍰，並當場禁止其駕駛及扣留其車輛牌照
    ，道路交通管理處罰條例第21條第1項第1款定有明文。又持
    有外國政府所發有效正式駕駛執照（證）並取得經許可停留
    或居留1 年以上之證明（件）者，得於入境之翌日起1 年內
    ，依平等互惠原則免考換發同等車類之普通駕駛執照；持有
    互惠國所發有效之國際駕駛執照，在我國境內作30天以內之
    短期停留者，准予免辦簽證駕駛汽車；如停留超過30天者，
    仍應填具國際駕駛執照簽證申請書，向公路監理機關辦理簽
    證，道路交通安全規則第50條第4 項、第55條第3 款亦分別
    定有明文。
二、原處分意旨略以：異議人即受處分人甲○○○○○ ○○○○○○○○ 於民
    國93年10月8 日晚間8 時30分許，騎乘車牌號碼FEY ─932
    號重型機車行經臺北縣汐止市○○街110 巷口處時，為警查
    獲舉發「未領有駕駛執照駕車者」之違規，爰依道路交通管
    理處罰條例第21條第1 項第1 款之規定，裁處罰鍰6000元。
三、聲明異議意旨略以：(一)加拿大安大略省准予其他國家國際駕
    照免考繼續使用於其境內60日，依平等互惠原則，異議人於
    93年8 月29日入境，亦得於中華民國境內免考繼續使用其所
    持有合法有效之國際駕照60日；且異議人持有加拿大政府所
    發有效合法之正式駕駛執照並經許可居留於中華民國3 年，
    依93年8 月26日修正後道路交通安全規則第50條第4 項規定
    ，異議人應不須按簽證程序而得依互惠平等原則，持加拿大
    所發之國際駕照於停留中華民國境內60日後，免考換發同等
    車類之普通駕駛執照至該國際駕照之有效期限。(二)異議人因
    不諳中華民國法律規定而未及時辦理簽證，然已於93年10月
    26日補辦簽證，依交通部69年4 月22日交路字第07520 號函
    及83年10月17日交路字第038683號函之函釋意旨，應免予以
    無照駕駛論處。(三)再依交通部93年10月14日交路字第093005
    7089號函，應從嚴解釋「無照駕車」係指駕駛人未領有任何
    國家之駕駛執照而駕車者而言，異議人既持有正式合法有效
    之國際駕照駕車，即非道路交通管理處罰條例所指「無照駕
    駛」之情形，原處分認事用法顯有違誤，爰依法聲明異議云
    云。
四、本件異議人甲○○○○○ ○○○○○○○○ 固不否認其於前揭時間騎乘上
    述車輛行經上開路段發生交通事故之事實，惟矢口否認有何
    無照駕駛之違規行為，並以前揭情詞置辯。惟查，異議人於
    前揭時間騎乘上開車輛行經台北縣汐止市○○街110 巷口處
    ，因發生交通事故經交通員警到場協助處理時，發現異議人
    僅持有國際駕照駕車，遂舉發「無照駕駛（交通事故肇事）
    」之違規事實，此有台北縣政府警察局93年10月8 日北縣警
    交字第C00000000 號舉發違反道路交通管理事件通知單1 紙
    在卷可稽。又異議人為加拿大籍之外國人，於93年8 月29日
    入境，至本件肇事時間為93年10月8 日，其在我國境內停留
    已超過30天，異議人雖領有加拿大駕駛執照及國際駕駛執照
    ，然依首揭道路交通安全規則規定，就前者，並不等同我國
    政府所發之同等車類之普通駕駛執照，應依平等互惠原則，
    由異議人持加拿大政府所發之有效正式駕駛執照，填寫申請
    書向吾國之公路監理機關辦理換發同等車類之普通駕駛執照
    後，始得於中華民國境內駕駛汽車（第50條第4 項前段）；
    就後者，則應填具國際駕駛執照簽證申請書，向公路監理機
    關辦理簽證（第55條第4 款後段），並非無須經過法定手續
    ，即可逕行持該外國之駕駛執照或國際駕駛執照在我國境內
    駕駛汽車。惟異議人不僅未辦理相關手續，且異議狀內所附
    之簽證記事雖記載「本國際駕駛執照業經簽證，得于本照有
    效期間內（自原發照之日（92年12月29日）起93年12月28日
    止為有效日期）在中華民國境內使用」，並蓋有交通部關防
    ，然該簽證係於本件違規事件後之93年10月26日所發，異議
    人不能以事後申請之國際駕駛許可證照，主張本件違規時已
    有合法之駕駛證照，故所辯不足為免罰之依據；況異議人既
    欲於我國境內駕駛汽車，則其就所持有之加拿大駕照究否代
    替我國駕駛執照此一重要問題，自當先行瞭解相關法規，若
    有疑問，亦得先行徵詢公路監理機關之相關意見，再行駕車
    上路，當不得以其不知法律而作為其得免罰之理由。至異議
    人雖引用交通部69年4 月22日交路字第07520 號函及83年10
    月17日交路字第038683號函之函釋意旨主張其行為免論以無
    照駕駛云云，惟法官依據法律獨立審判，憲法第80條載有明
    文。各機關依其職掌就有關法規為釋示之行政命令，法官於
    審判案件時，固可引用，但仍得依據法律，表示適當之不同
    見解，並不受其拘束；司法行政機關所發司法行政上之命令
    ，如涉及審判上之法律見解，僅供法官參考，法官於審判案
    件時，亦不受其拘束（司法院大法官會議釋字第216 號解釋
    意旨參照），此經臺灣高等法院93年度交抗字第669 號裁定
    予以肯認，併予敘明。從而異議人並無任何在我國境內駕駛
    汽車之許可憑證而駕車，即屬「未領有駕駛執照駕車」，應
    堪認定。再異議人雖引交通部93年10月14日交路字第093005
    7089號書函內容認「無照駕駛」應指「駕駛人未領有任何國
    家之駕駛執照而駕車」而言。然在各國主權獨立下，道路交
    通管理處罰條例第21條第1 項第1 款所稱之「領有駕駛執照
    」，當然係指領有「我國」公路監理機關所核發或經其認可
    之駕駛執照，而非他國所核發駕駛執照甚明，未持有我國駕
    駛執照或經我國公路監理機關認可之駕駛執照駕車者，本即
    屬無照駕駛，臺灣高等法院94年度交抗字第54號裁定意旨，
    亦同此見解，可供參酌。是異議人所辯上情，顯係事後卸責
    之詞，均無可採，從而異議人確有前述未領有駕駛執照駕車
    之交通違規事實，其事證已臻明確，應堪認定。原處分機關
    依道路交通管理處罰條例第21條第1 項第1 款之規定，裁處
    異議人罰鍰6000元，核無不當。本件異議為無理由，應予駁
    回。
據上論斷，應依道路交通案件處理辦法第19條，裁定如主文。
中　　華　　民　　國　　94　　年　　5 　　月　　26　　日
                  交通法庭法  官  趙文卿
以上正本證明與原本無異。
如不服本裁定，應於送達後5 日內，向本院提出抗告狀。
                          書記官  嚴慧萍
中　　華　　民　　國　　94　　年　　5 　　月　　26　　日
